【裁判字號】    95,簡上,13
【裁判日期】    950407
【裁判案由】    竊盜
【裁判全文】
臺灣高雄地方法院刑事判決              95年度簡上字第13號
上  訴  人  甲○○
即  被  告
上列上訴人因竊盜案件，不服臺灣高雄地方法院鳳山簡易庭94年
度簡字第6262號中華民國94年11月21日第一審簡易判決（聲請簡
易判決處刑書案號：94年度偵緝字第1363號），提起上訴，暨檢
察官移送本院併案審理（94年度偵字第22636 號），本院管轄之
第二審合議庭，判決如下：
    主  文
原判決撤銷。
甲○○連續竊盜，累犯，處有期徒刑肆月，如易科罰金，以佰
元折算壹日。
    事  實
一、甲○○前因過失致死罪、竊盜罪及偽造文書罪等案件，分別
    經法院判處有期徒刑10月、10月及5 月確定，並經臺灣臺南
    地方法院裁定應執行有期徒刑1 年11月，送監執行後，於民
    國92年2 月21日假釋出監，並於92年4 月9 日假釋期滿，未
    經撤銷假釋，其未執行之刑，以已執行論。猶不知悔改，復
    基於意圖為自己不法所有之概括犯意，由范翰陽單獨一人，
    或與姓名年籍不詳之成年男子，基於共同竊盜之犯意聯絡，
    先後於下列時、地為竊盜犯行：
  (一)於93年10月29日下午1 時許，范翰陽先以吊掛並販售廢鐵之
    理由，要求不知情之資源回收場負責人丙○○（業經檢察官
    不起訴處分），駕駛其所有附加起重吊桿之大貨車（車牌號
    碼816-QZ號），甲○○則與年籍不詳成年男子共騎1 部機車
    ，3 人一同前往高雄縣杉林鄉月眉農場五番，丁○○所墾植
    之鳳梨園內，請丙○○以起重吊桿挾取方式，著手竊取丁○○停放於該鳳梨園內之拼裝車，嗣因拼裝車過重無法挾取，
    3 人遂於停放拼裝車現場排徊思考如何吊掛拼裝車，同日下
    午1 時30分許時，丁○○發覺鳳梨園有人侵入，前來詢問三
    人於鳳梨園內所為何事，甲○○告以要吊掛拼裝車後，丁○○隨即以電話報警處理，甲○○及上開不詳姓名年籍之成年
    男子，見事跡敗露，旋即騎乘機車逃逸無蹤，而未得逞，丙○○因不明究理，留在現場而為前來處理之員警當場查獲，
    嗣為警依丙○○之供詞循線追查，始悉上情。
  (二)於94年9 月15日上午7 時許，在台南縣仁德鄉○○街33號前
    ，見戊○○所有車牌號碼UK-6608 （引擎號碼：A4V33468）
    自小客車停放該處，竟持鑰匙1 支，發動汽車引擎而徒手竊
    取該自小客車，得手後，隨即駕駛該自小客車逃離現場。嗣
    於94年9 月30日晚間，甲○○駕駛上開竊得之自小客車，至
    高雄縣杉林鄉○○路21號友人己○○住處，見該處有己○○
    之父葉玉輝業已註銷之車號N9-8413 號車牌兩面，為免駕駛
    贓車遭警查緝，遂向不知情之己○○（業經檢察官為不起訴
    處分），借得該兩面車牌，懸掛於上開竊得之自小客車，並
    邀約己○○一同出遊，於翌日（即同年10月1 日）凌晨零時
    15分許，己○○駕駛上開自小客車，搭載甲○○，行經高雄
    縣燕巢鄉○○路77號前，因逃避警察路檢勤務，經警追捕後
    而查悉上情。
二、案經高雄縣政府警察局旗山分局報請臺灣高雄地方法院檢察
    署檢察官聲請簡易判決處刑暨移送併案審理。
    理  由
壹、程序方面
一、對於簡易判決有不服，而上訴於管轄第二審之地方法院合議
    庭，而被告經第二審合法傳喚，無正當之理由不到庭者，得
    不待其陳述，逕行判決，刑事訴訟法第455 條第3 項準用同
    法第371 條定有明文。經查，被告甲○○經合法傳喚後，無
    正當理由而未於95年3 月24日審判期日到庭，本院爰不待其
    陳述，而為一造辯論判決，合先敘明。
二、被告以外之人於審判外之陳述，雖不符前4 條之規定，而經
    當事人於審判程序同意作為證據，法院審酌該言詞陳述或書
    面陳述作成時之情況，認為適當者，亦得為證據。當事人、
    代理人或辯護人於法院調查證據時，知有第159 條第1 項不
    得為證據之情形，而未於言詞辯論終結前聲明異議者，視為
    有前項之同意，刑事訴訟法第159 條之5 定有明文。立法意
    旨在於傳聞證據未經當事人之反對詰問予以核實，原則上先
    予排除，惟若當事人已放棄詰問或未聲明異議，基於證據資
    料愈豐富，愈有助於真實發現之理念，且強化言詞辯論主義
    ，法院自可承認該傳聞證據例外擁有證據能力。經查，被害
    人戊○○於警詢之陳述、證人己○○於警詢及偵查之陳述、
    證人葉玉輝於偵查之證詞，雖均係被告以外之人於審判外之
    陳述，性質上屬傳聞證據，惟於辯論終結前，均未當事人聲
    明異議，依上開規定，視為同意作為證據，又本院審酌該言
    詞陳述作成時之情況，並查無其他不法之情狀，足認為得為
    本案之證據，依刑事訴訟法第159 條之5 之規定具有證據能
    力。
貳、實體方面
一、訊據上訴人即被告甲○○矢口否認有何竊盜犯行，就事實(一)
    部分辯稱：伊並不認識證人丙○○及被害人丁○○，也未曾
    請丙○○一同前往高雄縣杉林鄉月眉農場五番，由被害人丁○○所墾植之鳳梨園內，挾取被害人丁○○所停放於該鳳梨
    園內之拼裝車，亦未曾去過該鳳梨園。伊當時人在中壢擔任
    廚師，因未手受傷，回到高雄縣杉林鄉○○村○○路180 巷
    12 號 住處休息，本件案發當日，伊與辛○○一同至高雄縣
    杉林鄉之溪邊釣魚，直到黃昏時分才回家等語；就事實(二)部
    分辯稱：懸掛N9-8413 號車牌之喜美廠牌自小客車，係伊向
    乙○○借的，借來時N9-8413 號車牌即已懸掛在車上，伊並
    沒有竊取該車，也不知道該車係失竊車輛等語，惟查：
  (一)93年10月29日下午1 時許，被告范翰陽以吊掛並販售廢鐵之
    理由，電話聯絡不知情之證人丙○○，駕駛其所有附加起重
    吊桿之大貨車（車牌號碼816-QZ號），被告甲○○則與年籍
    不詳之成年男子共騎一部機車，三人一同前往高雄縣杉林鄉
    月眉農場五番之鳳梨園內，然於該鳳梨園並無任何廢鐵，僅
    有1 台十幾噸的拼裝車，被告甲○○則請證人丙○○以起重
    吊桿挾取方式，挾取該拼裝車，惟因拼裝車過重無法挾取，
    嗣證人即被害人丁○○，從上坡開車下來，與被告甲○○及
    年籍不詳之成年男子講話，講大約五分鐘，之後被告甲○○
    及另外一位男子就跑掉了，另外一位男子還用腳將機車車牌
    蓋住乙節，業據證人丙○○於本院審理中結證明確（參本院
    卷第51頁至54頁），核與證人即被害人丁○○結證稱：93年
    10 月29 日下午1 時30分左右，當時伊在鳳梨園比較高處的
    地方，看到被告甲○○等三人，在伊用來澆水用的拼裝車四
    周走了二趟，伊就從上坡處下來，問被告甲○○要做什麼，
    被告甲○○說要吊那台拼裝車，伊就回到自己開的車，打電
    話報警，被告甲○○與另外一名男子，看到伊打電話就跑了
    ，伊就把另外在場的大卡車攔下來，大卡車是證人丙○○開
    的等語（參本院卷第55頁至第57頁），均相符合，是被告甲○○夥同年籍不詳之成年男子，於上揭時、地，利用不知情
    之證人丙○○所駕駛之起重機，著手竊取證人即被害人丁○○之拼裝車，然因拼裝車過重，無法得逞乙節，洵堪認定。
    至被告雖以事實(一)案發之時，其與友人辛○○一同前往杉林
    鄉之溪邊釣魚，並不在案發現場等語置辯，並舉證人辛○○
    之證詞以實其說。惟查事實(一)部分經警將全案移送高雄地方
    法院檢察署並傳拘被告甲○○均未到案後，該署檢察官對被
    告甲○○發布通緝，始於94年6 月16日緝獲被告甲○○，被
    告甲○○並於94年6 月30日檢察官偵訊中，指稱93年10月29
    日當時，其在中壢當廚師，以為事實(一)犯行非其所為之不在
    場證明（參94年度偵字第3681號卷第39頁），嗣於95年1 月
    23日本院準備程序進行中，復改稱當日其與證人辛○○在高
    雄縣杉林溪溪邊釣魚（參本院卷第27頁），被告甲○○對於
    事實(一)案發當日之行蹤前後交待不一，且二者差異懸殊，所
    辯已非可採。且若事實(一)犯行真非被告所為，則被告係於94
    年6 月16日為警緝獲後，始得知被害人丁○○竊盜案，時距
    案發之93年10月29日，已有8 月之遙，迄本院95年1 月23日
    準備程序中提出該日與證人辛○○出去釣魚，更有1 年6 月
    之遠，而案發該日並非特殊節日，衡情一般人對於8 月或1
    年6 月前之行蹤，當已不復記憶，此觀諸證人辛○○於本院
    審理中證稱：伊與被告甲○○從10幾歲就認識了，不是常常
    聚會，有空才會一起聊天，93年10月間，伊剛開始從事綁鐵
    工作，不常找被告，也不清楚被告的工作為何，伊不清楚93
    年10月29日是否有與被告一起去釣魚，只記得工作一段落後
    有去找被告釣魚等語（參本院卷第57頁至第59頁）即證人辛○○僅能確認曾與被告甲○○一同出去釣魚，但對於釣魚之
    時間，並無法確認乙節自明，是被告甲○○能明確記憶事實
    (一)案發當日行蹤，亦與常情不符，對照被告甲○○上開行蹤
    前後交待不一，差異極巨之供述，益徵被告此部分所辯，顯
    屬事後卸責之詞，委無可採。
  (二)94年9 月15日上午7 時許，證人戊○○所有車牌號碼UK-660
    8 （引擎號碼：A4V33468）自小客車，在台南縣仁德鄉○○
    街33號前遭竊乙節，業據證人戊○○於警詢時證述明確，嗣
    於94年9 月30日晚間，被告甲○○駕駛上開證人戊○○遭竊
    之自小客車，至高雄縣杉林鄉○○路21號證人己○○住處，
    見該處有證人己○○之父即證人葉玉輝業已註銷之車號N9-8
    413 號車牌兩面，遂向不知情之證人己○○借得該兩面車牌
    ，懸掛於上開證人戊○○所有之自小客車，並邀約證人己○○一同出遊等情，則據證人己○○於警詢及偵查、證人葉玉
    輝於偵查中分別證述明確，此外復有高雄縣政府警察局車輛
    尋獲通報單、台南縣政府警察局車輛協尋電腦輸入單、車籍
    作業系統查詢認可資料、車輛竊盜、車牌失竊資料個別查詢
    報表各乙份、照片2 幀附卷可稽，並有鑰匙1 支扣案可證。
    被告就此部分雖以前揭該車係向證人乙○○所借用等詞，不
    知該車係失竊車輛等語置辯，惟查該車若真係被告甲○○向
    證人乙○○所借用，並不知該車係失竊車輛，則於94年9 月
    30日被告甲○○駕駛該車至證人己○○住處時，何須如證人
    己○○上開所述，再向證人己○○借用其父業已註銷之車牌
    懸掛於其上，對照證人乙○○於檢察官偵訊中具結後亦堅稱
    ，未曾借給被告甲○○自小客車等語，益證被告甲○○此部
    分所辯，顯與事實不符，委無足採。
  (三)本件事證明確，被告上開犯行，均堪認定。
二、核被告甲○○就事實(一)部分所為，係犯刑法第320 條第3 項
    、第1 項之普通竊盜未遂罪；就事實(二)部分所為，係犯刑法
    第320 條第1 項之普通竊盜既遂罪。被告就事實(一)部分之犯
    行，與姓名、年籍均不詳之成年男子間，有犯意聯絡及行為
    分擔，皆為共同正犯。而被告就事實(一)利用不知情之丙○○
    為竊盜犯行，應為間接正犯。被告先、後於如事實欄一(一)、
    (二)示之時、地所犯普通竊盜既遂、未遂罪，時間緊接，所犯
    又係基本構成要件相同之罪名，顯係基於概括犯意為之，為
    連續犯，應依刑法第56條之規定，論以普通竊盜既遂罪，並
    依法加重其刑。另併案部分即事實欄一(二)所載部分（94年度
    偵字第22636 號）雖未據起訴，然該部分與檢察官聲請逕以
    簡易判決處刑部分（94年度偵緝字第1363號），具有連續犯
    之裁判上一罪關係業如上訴，為起訴效力所及，本院自應併
    予審究。又被告前因過失致死罪、竊盜罪及偽造文書罪等案
    件，分別經法院判處有期徒刑10月、10月及5 月確定，並經
    臺灣臺南地方法院裁定應執行有期徒刑1 年11月，送監執行
    後，於92年2 月21日假釋出監，並於92年4 月9 日假釋期滿
    ，未經撤銷假釋，其未執行之刑，以已執行論，有臺灣高等
    法院被告前案紀錄表乙份在卷可稽，其於有期徒刑執行完畢
    後，5 年內再犯有期徒刑以上之本罪，應依刑法第47條規定
    論以累犯，並依法遞加重其刑。
三、被告犯罪事證既已明確，上訴人執前詞上訴，實無理由，原
    審予以論罪科刑，固非無見，惟原審僅就被告於上揭事實欄
    一(一)部分之犯行論罪科刑，未論及事實欄所載之其餘犯罪事
    實，尚有未洽，自應由本院將原判決撤銷改判。爰審酌被告
    正值壯年，貪慾圖利，不思以合法正當途徑賺取所得，竟徒
    手竊盜他人財物及所竊取之上揭財物價值，犯後並藉詞卸責
    ，毫無悔意，理應從重量刑，然本院參酌被告所竊得物品價
    值及對被害人所生損害非鉅等其他一切情狀，量處如主所示
    之刑，並諭知易科罰金之折算標準以資儆懲。至扣案鑰匙1
    支，雖被告用供犯前開事實欄一(二)所載犯行所用之物，然並
    無證據證明係被告所有，爰不另為沒收之諭知，附此敘明。
據上論斷，應依刑事訴訟法第455 條之1 第1 項、第3 項、第37
1 條、第369 條第1 項前段、第364 條、第299 條第1 項前段，
刑法第56條、第320 條第1 項、第47條、第70條、第41條第1 項
前段，罰金罰鍰提高標準條例第1 條前段、第2 條，判決如主文
。
本案經檢察官庚○○到庭執行職務。
中    華    民    國    95    年    4     月    7     日
                刑事第十一庭  審判長法  官  何秀燕
                                    法  官  楊智守
                                    法  官  林揚奇
以上正本證明與原本無異。
不得上訴。
中    華    民    國    95    年    4     月    7     日
                                    書記官  于耀文
附錄法條：
刑法第320條第1項
  意圖為自己或第三人不法之所有，而竊取他人之動產者，為竊
  盜罪，處5 年以下有期徒刑、拘役或500元以下罰金。


司法院資訊處製作；財團法人民間司法改革基金會備份。
